---
title: "Práctica 6 Regresión logística y Probabilidades predichas"
subtitle: "Metodología I - Magíster en Ciencias Sociales"
linktitle: "Práctica 6: Regresión logística y Probabilidades predichas"
date: "2023-06-23"
lang: es
---

# Presentación

La Encuesta Mundial de Valores (EMV) o World Values Survey [WVS](https://www.worldvaluessurvey.org/wvs.jsp) es un proyecto global de investigación social que explora los valores y opiniones de la gente, cómo estos cambian con el tiempo, y su impacto social y político. Desde 1981 una red mundial de científicos sociales y politólogos llevan a cabo esta investigación, haciendo encuestas nacionales representativas en casi 100 países. La WVS es la única fuente de datos empíricos sobre actitudes y valores humanos que abarca a la mayoría de la población mundial (casi el 90%).

## Objetivo

En el ejemplo de esta práctica, que utiliza solo casos para Chile entre 2005 y 2022, se intentará responder la pregunta ¿existe una relación entre la afiliación a sindicatos y la participación en marchas?

Debido a la naturaleza de la variable dependiente participación en marchas (si/no), el objetivo de esta práctica es estimar modelos de regresión logística binaria.

# Librerías

```{r}
pacman::p_load(tidyr,
               dplyr,
               sjPlot,
               sjmisc,
               psych,
               texreg,
               haven,
               ggplot2,
               lmtest,
               DescTools)
```

# Datos

```{r}
WVS_2005_2022_Chl<- readRDS(file = "../files/data/WVS_2005_2022_Chl.rds")
```

```{r eval=FALSE}
#Cargamos la base de datos desde internet
load(url("https://github.com/Kevin-carrasco/metod1-MCS/raw/main/files/data/WVS_2005_2022_Chl.RData"))
```

## Explorar datos

```{r}
summary(WVS_2005_2022_Chl) #con comando de paquete haven
describe(WVS_2005_2022_Chl) #con comando de paquete psych
```

# Regresiones logísticas

El punto de partida es transformación de los coeficientes 𝛽 en coeficientes logit:

* Se conoce como “logit” a la transformación logarítmica de los odds (traducidos comúnmente como “chances”)

* ¿Qué son los odds? Una razón de probabilidades

* Por lo tanto, para estimar probabilidades a través de una regresión logística hay que seguir estos pasos:
  1. Estimar los odds o razón de probabilidades
  2. Estimar odds ratios (razones entre odds)
  3. Aplicar una transformación logarítmica a esos odds ratios para obtener coeficientes logit
  4. Calcular las probabilidades

## Tabla de contingencia bivariado: sindicalización / participación en marchas

```{r}
WVS_2005_2022_Chl <- WVS_2005_2022_Chl %>%
  mutate(Unionized = labelled(.$Unionized,c("No"=0,"Sí"=1)),
         demonstr_dummy = labelled(.$demonstr_dummy,c("No"=0,"Sí"=1)))

WVS_2005_2022_Chl <- as.data.frame(WVS_2005_2022_Chl) #para que la base quede como data frame (necesario para las figuras)

frq(WVS_2005_2022_Chl$Unionized)
frq(WVS_2005_2022_Chl$demonstr_dummy)

sjPlot::tab_xtab(var.col = WVS_2005_2022_Chl$Unionized, 
                 var.row = WVS_2005_2022_Chl$demonstr_dummy, 
                 title = "Participación en marchas según afiliación sindical", 
                 show.col.prc = TRUE,
                 value.labels = TRUE,
                 encoding = "UTF-8")
```

### Odds

$$Odds_{participar} = \frac{0.207}{0.793} = 0.26$$

Las chances de participar en una marcha son de 0,26, respecto a las chances de no participar

* En otras palabras: por cada 1 persona, hay sólo 0,26 personas que participan en marchas.

* O más intuitivamente, por cada 100 personas, hay sólo 26 personas que participan

¿Cambian las chances de participar según se esté afiliado/a a un sindicato

$$Odds_{sindical} = \frac{0.26}{0.74} = 0.35$$

$$Odds_{no.sindical} = \frac{0.194}{0.806} = 0.24$$

¿Cómo se interpretan los odds?

* Valores bajo 1 indican que las chances de que ocurra un evento son negativas

* Valores iguales a 1 indican chances iguales

* Valores sobre 1 indican chances positivas

### Odds ratios (razones de chances)

* Cálculo que permite reflejar asociación entre dos variables dicotómicas, a partir de una comparación entre chances

* Siguiendo con el ejemplo anterior, ¿tienen los/as sindicalizados más chances de participar en marchas que quienes no están sindicalizados/as?

$$OR = \frac{P_{sindical}/(1-P_{sindical})}{P_{no.sindical}/(1-P_{no.sindical})}$$

$$OR = \frac{0.26/0.74}{0.194/0.806} = \frac{0.35}{0.24} = 1.46$$

Las chances de participar en marchas de los/as sindicalizados/as son 1,5 veces más que las de quienes no están sindicalizados/as

* Implicancias:

  1. El odds ratio o razones de chances es útil porque nos permite expresar en un número la relación entre dos variables categóricas
  2. En las regresiones logísticas, el odds ratio es la primera manera de aproximarnos a relación entre variables
  3. Sin embargo, falta un paso más necesario para construir modelos de regresión logística
  
## Logit

* Es una unidad de medida de la relación entre dos variables (VD: dicotómica), que en regresión logística se calcula a partir del logaritmo natural de los odds

* Esta transformación logarítmica es la base de la estimación de parámetros en la regresión logística:

La mejor combinación lineal de predictores no se obtiene a través de MCO, sino a través del procedimiento de máxima verosimilitud

* A diferencia de los odds ratio, los coeficientes logit tienen valores que van de –\infty a +\infty

## Modelo de probabilidad lineal

Primero, solo para comparación, estimamos un modelo de probabilidad lineal.

```{r}
m1mpl <- lm(demonstr_dummy ~ Unionized + Wave, data = WVS_2005_2022_Chl)
```


```{r results='asis'}
htmlreg(m1mpl,
          custom.model.names = "Modelo de Prob Lineal",
          digits = 3, 
          stars = c(0.001, 0.01, 0.05, 0.1),symbol = "†")
```

## Modelo de regresión logística

```{r}
m0log <- glm(demonstr_dummy~ Unionized, data = WVS_2005_2022_Chl, family = "binomial"(link = "logit"))
m1log <- glm(demonstr_dummy~ Unionized + Wave, data = WVS_2005_2022_Chl, family = "binomial"(link = "logit"))
#nota: "logit" viene por defecto en la opción "binomial", por eso no es necesario 
#incluirla explícitamente en el código (tal como lo hago en los modelos sgtes)
m2log <- glm(demonstr_dummy~ Unionized + Female + X003 + Educ + private_sector + Wave, data = WVS_2005_2022_Chl,family = "binomial")
m3log <- glm(demonstr_dummy~ Unionized + Female + X003 + Educ + private_sector + politicization + Wave, data = WVS_2005_2022_Chl,family = "binomial")
```


```{r results='asis'}
htmlreg(list(m1mpl, m1log,m2log,m3log),
          custom.model.names = c("M1 (m prob lineal)","M1 (log odds)","M2 (log odds)","M3 (log odds)"),
          digits = 3, 
          stars = c(0.001, 0.01, 0.05, 0.1),symbol = "†")
```

En el Modelo 1 (M1), el log-odds de participación en marchas para afiliados a sindicatos aumenta en 0.418 en comparación con los no sindicalizados (p<0.01). Este resultado mantiene su significación estadística en el Modelo 2 y baja su significación a p<0.1 en el Modelo 3, al controlar por las demás variables independientes.

En el Modelo 2, En comparación a los/as trabajadores/as del sector público (categoría de referencia), el log-odds de participación en marchas para los/as del sector privado disminuye en 0,52 (p < 0,01), manteniendo el resto de variables constantes.

En el Modelo 3, por cada unidad de aumento en la escala de politización, el log-odds de participación en marchas aumenta en 0,28 (p < 0,001), manteniendo el resto de las variables constantes.

### Problemas de interpretación 

A pesar de sus ventajas, los coeficientes logit son difíciles de interpretar:

* Los coef. logit son el resultado de una transformación de la escala original

* Ellos no muestran directamente probabilidades

* Entonces: Volver a la escala original de **odds ratio** mediante la **exponenciación de los coeficientes** (la función exponencial es la inversa del logaritmo)

$$logit_x = log(odds)$$

$$e^{logit} = odds_x$$

$$e^{0.39} = odds_x = 1.477$$

Las chances (odds) de participar en marchas de los/as sindicalizados/as son 1,5 veces más que las de quienes no están sindicalizados/as, controlando por las otras variables incluidas en el modelo

## Estimación de odds ratios

```{r}
exp(coef(m1log)) #comando básico

### Cálculo de OR para cada modelo
m0log_OR <- exp(coef(m0log))
m1log_OR <- exp(coef(m1log))
m2log_OR <- exp(coef(m2log))
m3log_OR <- exp(coef(m3log))
```


```{r results='asis'}
##Odds ratios en tabla de texreg
htmlreg(list(m1log,m2log,m3log), 
          override.coef = list(m1log_OR,m2log_OR,m3log_OR), # Sobreescribir coeficientes
          custom.model.names = c("m1 (OR)","m2 (OR)","m3 (OR)"),
          digits = 3, 
          stars = c(0.001, 0.01, 0.05, 0.1),symbol = "†")
#Nota: errores estándares en esta tabla NO tienen  sentido (no están calculados a partir de OR, sino de log odds)
#Es mejor no reportarlos si solo se van a presentar odds ratios
```

Sin embargo, los coeficientes de un modelo de reg. logística (log-odds u odds-ratios) no son comparables con los coeficientes de otro modelo

## Cálculo de probabilidades predichas

```{r results='asis'}
# Tabla básica: sólo sindicalizacion como vble independ
htmlreg(m0log,
          custom.model.names = c("m0 (log odds)"),
          digits = 3, 
          stars = c(0.001, 0.01, 0.05, 0.1),symbol = "†")
```

A partir de este modelo se pueden predecir log-odds y, más importante aún, probabilidades para personas con distintos atributos controlados en el modelo (ej., sindicalizadas o no)

$$logit(prob.marcha) = 𝛼+ 𝛽_1X_1 $$

$$logit(prob.marcha)_{sindical} = -1.422 + (0.374 * Unionized=1) = -1.048 $$

$$logit(prob.marcha)_{no.sindical} = -1.422 + (0.374 * Unionized=0) = -1.422 $$

Este “puntaje predicho” (log-odds) no tiene interpretación, por lo que hay que pasarlo a Odds


$$Odds_x = e^{𝛼+𝛽_jX_j}$$

$$Odds_{sindicalizados} = e^{-1.048} = 0.35$$

$$Odds_{no.sindicalizados} = e^{-1.422} = 0.24$$

Finalmente, habiendo calculado los odds para cada tipo de persona se pueden calcular sus probabilidades predichas

$$p = \frac{e^{𝛼+𝛽_jX_j}}{1+e^{𝛼+𝛽_jX_j}} = \frac{odds_{xj}}{1+odds_{xj}}$$

$$p_{sindicalizados} = \frac{0.35}{1+0.35} = \frac{0.35}{1.35} = 0.26$$

$$p_{no.sindicalizados} = \frac{0.24}{1+0.24} = \frac{0.24}{1.24} = 0.19$$

La probabilidad de que un/a sindicalizado participe en marchas es del 26%, mientras que la probabilidad de que alguien que no esté sindicalizado/a es del 19%


## Cálculo de probabilidades predichas en R

* Paquete ggeffects de R: últil para estimar probabilidades predichas a partir de modelos de regresión logísticas

* Combinado con ggplot2, se pueden generar gráficos que muestran de modo más intuitivo la relación entre variables

Gráfico de probabilidades predichas para sindicalizados/as y no sindicalizados/as

```{r}
FigSind_1_Prob <- ggeffects::ggpredict(m3log, terms = c("Unionized")) %>%
  ggplot(aes(x=x, y=predicted)) +
  geom_bar(stat="identity", color="grey", fill="grey")+
  geom_errorbar(aes(ymin = conf.low, ymax = conf.high), width=.1) +
  labs(title="Sindicalización", x = "", y = "") +
  theme_bw() +
  theme(plot.title = element_text(size = 12), 
        axis.text.x = element_text(angle = 0, vjust = 0.5, size = 12),
        axis.text.y = element_text(vjust = 0.5, size = 10)) +
  scale_x_continuous(name = "",
                     breaks = c(0,1),
                     labels = c("Non-union members", "Union members")) +
  scale_y_continuous(limits = c(0,0.35), 
                     breaks = seq(0,0.35, by = 0.05),
                     labels = scales::percent_format(accuracy = 1L))

FigSind_1_Prob
```

Gráfico de probabilidades predichas para variable politización

```{r}
FigPolit_1_Prob<- ggeffects::ggpredict(m3log, terms="politicization") %>%
  ggplot(mapping=aes(x = x, y=predicted)) +
  labs(title="Politización", x = "", y = "")+
  theme_bw() +
  geom_smooth()+
  geom_ribbon(aes(ymin = conf.low, ymax = conf.high), alpha = .2, fill = "black") +
  theme(plot.title = element_text(size = 12), 
        axis.text.x = element_text(angle = 0, vjust = 0.5, size = 10),
        axis.text.y = element_text(vjust = 0.5, size = 10))+
  scale_x_continuous(breaks = seq(0,6, by = 1))+
  scale_y_continuous(limits = c(0,0.6), breaks=seq(0,0.6, by = 0.1),
                     labels = scales::percent_format(accuracy = 1L))

FigPolit_1_Prob
```

## Bondad de ajuste (comando de paquete lmtest)

* Razón de verosimilitudes

```{r}
anova(m1log, m2log, test = "Chisq")
anova(m2log, m3log, test = "Chisq") 
lrtest(m1log, m2log) #likelihood ratio test / Prueba de razón de verosimilitud (comparación m1-m2)

lrtest(m2log, m3log) #likelihood ratio test / Prueba de razón de verosimilitud (comparación m2-m3)
```

* Pseudo R2 (McFadden)

```{r}
m1log_R2<-DescTools::PseudoR2(m1log)
m2log_R2<-DescTools::PseudoR2(m2log)
m3log_R2<-DescTools::PseudoR2(m3log)
```


```{r results='asis'}
#Misma tabla, en log odds, con Pseudo R2
htmlreg(list(m1log,m2log,m3log),
          custom.model.names = c("m1 (log odds)","m2 (log odds)","m3 (log odds)"),
          custom.gof.rows=list("Pseudo R2" = c(m1log_R2, m2log_R2,m3log_R2)),
          digits = 3, 
          stars = c(0.001, 0.01, 0.05, 0.1),symbol = "†")
```

## Efectos de interacción

sindicalizacion - sector privado

```{r}
m3.1log <- glm(demonstr_dummy~ Unionized + Female + X003 + Educ + private_sector + politicization + Wave + Unionized*private_sector, 
               data = WVS_2005_2022_Chl,family = "binomial")
```


```{r results='asis'}
htmlreg(list(m1log,m2log,m3log,m3.1log),
          custom.model.names = c("M1 (log odds)","M2 (log odds)","M3 (log odds)",
                                 "M3.1 (log odds)"),
          digits = 3, 
          stars = c(0.001, 0.01, 0.05, 0.1),symbol = "†")
```

* La interacción también se puede graficar según probabilidades predichas

```{r}
# ojo que la relación sindicalización x sector privado no es significativa
FigSindSector_int<-ggeffects::ggpredict(m3.1log, terms = c("Unionized", "private_sector")) %>%
  ggplot(aes(x=x, y=predicted, shape = group, color = group)) +
  geom_line(aes(group=group,linetype = group),position = position_dodge(.1)) + 
  geom_point(size = 2.5,position = position_dodge(.1))+
  scale_x_continuous(name = "", breaks=c(0,1), labels = c("No sindicalizados/as", "Sindicalizados/as")) + 
  scale_shape_discrete(name = "Sector de empleo",
                       limits = c("0", "1"),
                       labels = c("Público", "Privado")) +
  scale_color_manual(name = "Sector de empleo",
                     limits = c("0", "1"),
                     labels = c("Público", "Privado"),
                     values = c("black", "black")) +
  scale_linetype_manual(name = "Sector de empleo",
                        limits = c("0", "1"),
                        labels = c("Público", "Privado"),
                        values = c("solid", "dashed")) +
  scale_y_continuous(limits = c(0,0.40), breaks=seq(0,0.40, by = 0.05),
                     labels = scales::percent_format(accuracy = 1L)) +
  theme_bw() +
  labs(title="", y = "") + 
  theme(plot.title = element_text(size = 11),
        axis.text=element_text(size=11))

FigSindSector_int
```

* Sector de empleo - politización

```{r}
m3.2log <- glm(demonstr_dummy~ Unionized + Female + X003 + Educ + private_sector 
               + politicization + Wave + private_sector*politicization,
               data = WVS_2005_2022_Chl,family = "binomial")
```


```{r results='asis'}
htmlreg(list(m1log,m2log,m3log,m3.1log,m3.2log),
          custom.model.names = c("M1 (log odds)","M2 (log odds)","M3 (log odds)",
                                 "M3.1 (log odds)","M3.2 (log odds)"),
          digits = 3, 
          stars = c(0.001, 0.01, 0.05, 0.1),symbol = "†")
```


```{r}
FigPolitSector_int<-ggeffects::ggpredict(m3.2log, terms = c("politicization", "private_sector")) %>%
  ggplot(aes(x=x, y=predicted, shape = group, color = group)) +
  geom_line(aes(group=group,linetype = group),position = position_dodge(.1)) + 
  geom_point(size = 2.5,position = position_dodge(.1))+
  scale_x_continuous(breaks=seq(0,6, by = 1), name = "") + 
  scale_shape_discrete(name = "Sector de empleo",
                       limits = c("0", "1"),
                       labels = c("Público", "Privado")) +
  scale_color_manual(name = "Sector de empleo",
                     limits = c("0", "1"),
                     labels = c("Público", "Privado"),
                     values = c("black", "black")) +
  scale_linetype_manual(name = "Sector de empleo",
                        limits = c("0", "1"),
                        labels = c("Público", "Privado"),
                        values = c("solid", "dashed")) +
  scale_y_continuous(limits = c(0,0.8), breaks=seq(0,0.8, by = 0.1),
                     labels = scales::percent_format(accuracy = 1L)) +
  theme_bw() +
  labs(title="", y = "") + 
  theme(plot.title = element_text(size = 11),
        axis.text=element_text(size=11))
FigPolitSector_int
```





